【裁判字號】    95,交訴,23
【裁判日期】    950731
【裁判案由】    過失致死等
【裁判全文】
臺灣苗栗地方法院刑事判決              95年度交訴字第23號
公  訴  人  臺灣苗栗地方法院檢察署檢察官
被      告  甲○○
                      號
上列被告因過失致死等案件，經檢察官提起公訴（95年度偵字第1
280 號），本院依簡式審判程序判決如下：
    主  文
甲○○服用酒類，不能安全駕駛動力交通工具而駕駛，處有期徒
刑貳月；又因過失致人於死，處有期徒刑捌月。又駕駛動力交通
工具肇事，致人死而逃逸，處有期徒刑陸月。應執行有期徒刑壹
年參月。
    事  實
一、甲○○明知服用酒類不能安全駕駛動力交通工具者，不得騎
    乘機車，於民國（下同）95年1 月19日上午10時許，在其苗
    栗縣通霄鎮通南里3 鄰50號住處飲用啤酒2 罐後，已達反應
    較慢不能安全操控機車之程度，竟仍於同日上午10時多許，
    騎乘1 部車牌號碼THR-571 號輕型機車，前往位於苗栗縣通
    霄鎮五北里之友人住處聊天，聊天完後，於同日上午11時28
    分許從該名友人住處出來，仍騎乘該部機車準備返回其上開
    住處，並沿苗栗縣通霄鎮五北里11鄰未劃標線之產業道路，
    由東向西方向行駛，於同日上午11時30分許，途經苗栗縣通
    霄鎮五北里11鄰90號前之產業道路時，原應注意汽車行駛時
    ，駕駛人應注意車前狀況，並隨時採取必要之安全措施；汽
    車在未劃標線之道路，應靠右行駛；以避免肇生事故，危及
    他人之安全；而依當時天候雖陰，然日間自然光線，路面乾
    燥無缺陷亦無障礙物，視距良好等一切情狀，並能注意，竟
    疏未注意及此，因酒醉反應較慢，駕駛能力減低，不僅未注
    意車前狀況，且未靠右行駛。適陳志賢騎乘1 部車牌號碼BH
    7-171 號重型機車，沿上開產業道路由西向東方向行駛，途
    經上開地點，亦疏未注意車前狀況及靠右行駛，兩車均因閃
    避不及因而發生擦撞，陳志賢人車倒地後，因此受有頭部巨
    大裂傷併顱骨開放性骨折、腦挫傷，經送苑裡李綜合醫院急
    救不治死亡。至甲○○於車禍發生後，因害怕竟騎乘同1 部
    機車逃逸。嗣苗栗縣警察局通霄分局通霄派出所所長陳文昌
    ，見車禍現場遺留之紫色機車碎片，與轄區內之施用毒品人
    口甲○○之機車顏色相符，乃於同日下午1 時15分許，持機
    車碎片前往甲○○上開住處查訪，發現停於門口之車牌號碼
    THR- 571號機車有損害，乃當場核對機車碎片相符，又發現
    甲○○左臉頰、兩腳膝蓋均有擦傷，確定甲○○應是肇事者
    ，遂詢問甲○○是否駕車肇事逃逸，甲○○見無法抵賴下只
    好坦承上情。警方將甲○○帶回派出所調查後，對甲○○施
    以酒測，發現其呼氣酒精濃度測定值，仍高達每公升0.26毫
    克。
二、案經陳志賢之父乙○○訴請及由苗栗縣警察局通霄分局報請
    臺灣苗栗地方法院檢察署檢察官偵查起訴。
    理  由
一、上揭事實，迭據被告甲○○於警訊時及偵、審中供認不諱，
    而被害人陳志賢確因本件車禍受有頭部巨大裂傷併顱骨開放
    性骨折、腦挫傷死亡之事實，亦經檢察官督同檢驗員相驗明
    確，製有勘（相）驗筆錄及相驗屍體證明書等在卷可稽。又
    被告甲○○肇事後，經警對其施以酒測，發現其呼氣酒精濃
    度測定值，高達每公升0.26毫克，有道路交通事故當事人酒
    精測定紀錄表1 紙在卷足憑。此外復有通霄派出所所長陳文
    昌製作之偵破報告1 紙、現場勘察及採證報告所附照片26張
    在卷足參，故被告甲○○上開自白，與事實相符。
二、按注意汽車行駛時，駕駛人應注意車前狀況，並隨時採取必
    要之安全措施；汽車在未劃標線之道路，應靠右行駛；汽車
    駕駛人飲用酒類或其他類似物後其吐氣所含酒精濃度超過每
    公升0.25毫克或血液中酒精濃度超過百分之0.05以上者，不
    得駕車，道路交通安全規則第94條第3 項、第95條第1 項、
    第114 條第2 款分別定有明文。經查：本件車禍之發生，依
    據被告甲○○之自白，道路交通事故現場圖、道路交通事故
    調查報告表（一）、（二）及照片12幀所示，係因被告甲○
    ○在其苗栗縣通霄鎮通南里3 鄰50號住處飲用啤酒2 罐後，
    已達不能安全駕駛動力交通工具，竟騎乘機車外出訪友後，
    再騎原機車準備返家，並沿苗栗縣通霄鎮五北里11鄰未劃標
    線之產業道路由東向西方向行駛，於同日上午11時30分許，
    途經該路段即11鄰90號前之產業道路時，原應注意汽車行駛
    時，駕駛人應注意車前狀況，並隨時採取必要之安全措施；
    汽車在未劃標線之道路，應靠右行駛；以避免肇生事故，危
    及他人之安全；而依當時天候雖陰，然日間自然光線，路面
    乾燥無缺陷亦無障礙物，視距良好等一切情狀，並能注意，
    竟疏未注意及此，因酒醉反應較慢，駕駛能力減低，不僅未
    注意車前狀況，且未靠右行駛，而與對向陳志賢所騎乘之重
    型機車擦撞，致被害人陳志賢受傷死亡，其顯有過失甚明，
    且被害人陳志賢因本件車禍死亡，與被告甲○○之過失行為
    間，顯有相當之因果關係。至被害人陳志賢騎乘機車至車禍
    發生地點，亦疏未注意車前狀況及靠右行駛，雖亦應同負過
    失之責，惟仍不能因此解免被告甲○○之過失責任，亦即本
    件車禍之發生，被告甲○○與被害人陳志賢應同負肇事責任
    。本件事證明確，被告甲○○酒醉駕車、過失致死及肇事逃
    逸之犯行，均洵堪認定，應依法予以論科。
三、核被告甲○○所為，係犯刑法第185 條之3 服用酒類不能安
    全駕駛動力交通工具而駕駛罪、同法第276 條第1 項之過失
    致死罪、同法第185 條之4 肇事逃逸罪。被告甲○○酒醉駕
    車因而致人死亡，應依道路交通管理處罰條例第86條第1 項
    之規定，就所犯過失致死罪部分，加重其刑。被告甲○○所
    犯上開3 罪，犯意各別，行為互殊，應分論併罰。爰審酌被
    告甲○○無視政府一再宣導喝酒不開車，開車不喝酒，仍酒
    醉駕車，嚴重危害用路人之生命身體安全，又對此次車禍之
    發生，應負主要之肇事責任，自車禍發生後迄今，尚未與被
    害人家屬成立民事和解，縱其犯後能坦白承認，量刑仍不宜
    過輕等一切情狀，分別量處被告甲○○如主文所示之刑。又
    修正後刑法第2 條第1 項規定：「行為後法律有變更者，適
    用行為時之法律。但行為後之法律有利於行為人者，適用最
    有利於行為人之法律」，被告甲○○行為後，刑法第51條業
    於94年1 月7 日修正公布，並於95年7 月1 日施行，修正前
    刑法第51條第5 款規定：「宣告多數有期徒刑者，於各刑中
    之最長期以上，各刑合併之刑期以下，定其刑期。但不得逾
    20年。」，修正後刑法第51條第5 款規定：「宣告多數有期
    徒刑者，於各刑中之最長期以上，各刑合併之刑期以下，定
    其刑期。但不得逾30年。」，比較結果，修正後刑法並非較
    有利於行為人，依刑法第2 條第1 項前段之規定，仍應依修
    正前刑法第51條第5 款之規定，定其應執行之刑，從而被告
    甲○○仍應依修正前刑法第51條第5 款之規定，定其應執行
    之刑，以資懲儆。
據上論斷，應依刑事訴訟法第299 條第1 項前段、第273 條之1
第1 項，刑法第2 條第1 項、第185 條之3 、第185 條之4 、第
276 條第1 項、修正前刑法第51條第5 款，道路交通管理處罰條
例第86條第1 項，罰金罰鍰提高標準條例第1 條前段，判決如主
文。
本案經檢察官石東超到庭執行職務。
中     華     民    國    95    年    7    月   31    日
                          刑事第三庭 法  官  柳  章  峰
以上正本證明與原本無異。
如不服本判決，應於判決送達後10日內向本院提出上訴狀（應抄
附繕本）。告訴人或被害人如對於本判決不服者，應具備理由請
求檢察官上訴，其上訴期間之計算係以檢察官收受判決正本之日
期為準。
                                     書記官  陳  采  瑜
中     華     民    國    95    年    7    月   31    日
附錄法條：
刑法第185條之3
服用毒品、麻醉藥品、酒類或其他相類之物，不能安全駕駛動力
交通工具而駕駛者，處1 年以下有期徒刑、拘役或3 萬元以下罰
金。
刑法第185條之4
駕駛動力交通工具肇事，致人死傷而逃逸者，處6 月以上5 年以
下有期徒刑。
刑法第276條第1項
因過失致人於死者，處2 年以下有期徒刑、拘役或2 千元以下罰
金。


司法院資訊處製作；財團法人民間司法改革基金會備份。
